臺灣板橋地方法院刑事判決　　　　　　　96年度訴字第2980號
公　訴　人　臺灣板橋地方法院檢察署檢察官
被　　　告　甲○○
　　　　　　　　　　（現另案在臺灣臺北監獄臺北分監執行中
上列被告因違反毒品危害防制條例案件，經檢察官提起公訴（96
年度偵字第4228號），被告於準備程序中就被訴事實為有罪之陳
述，經本院合議庭裁定由受命法官獨任進行簡式審判程序，並判
決如下：
    主  文
甲○○轉讓第二級毒品，處有期徒刑捌月。減為有期徒刑肆月。
又轉讓第一級毒品，處有期徒刑壹年貳月。減為有期徒刑柒月。
應執行有期徒刑拾月。
    事  實
一、甲○○明知海洛因、安非他命分係毒品危害防制條例所列管
    之第一、二級毒品，不得轉讓及持有，仍為下列行為：
  (一)甲○○基於轉讓第二級毒品之犯意，於民國95年12月間某日
    ，在臺北縣板橋市○○路93巷5 號3 樓居住處，無償轉讓安
    非他命少許（數量不詳）予其同居女友林怡君。
  (二)復基於轉讓第一、二級毒品之故意，於96年2 月4 日晚間10
    時許前某時，在上址無償轉讓海洛因及安非他命少許（數量
    不詳）予林怡君。嗣於同年月6 日凌晨0 時30分許，在上址
    為警查獲，並扣得不詳物品14包、電子磅秤2 台、吸食器1
    組、玻璃球3 個、殘渣袋（內有殘渣成分不詳）14只、分裝
    袋349 只、香菸1 枝、吸管提撥器1 枝。
二、案經臺北縣政府警察局海山分局報請臺灣板橋地方法院檢察
    署檢察官偵查起訴。
    理  由
一、上揭事實，業據被告甲○○於警詢、檢察官訊問及本院審理
    時坦承不諱，並經證人林怡君於警詢中證述及於檢察官訊問
    時結證明確，足認被告前開不利於己之自白與事實相符。綜
    上，本案事證明確，被告犯行堪予認定。
二、核被告就上開犯罪事實(一)所為，係犯毒品危害防制條例第8
    條第2 項之轉讓第二級毒品罪；其就犯罪事實(二)所為，則係
    犯同條例第8 條第1 項之轉讓第一級毒品罪及同條第2 項之
    轉讓第二級毒品罪。公訴人認被告轉讓安非他命予林怡君，
    係犯藥事法第83條第1 項之轉讓禁藥罪（檢察官起訴書證據
    並所犯法條欄誤載為藥事法第8 條，經公訴人於本院96年9
    月10日準備程序當庭更正）；惟按安非他命及其衍生物前經
    行政院衛生署於69年12月8 日、75年7 月11日公告列入藥物
    藥商管理法第16條第1 款（即現行藥事法第22條第1 款）之
    禁藥管理，復於79年10月9 日以衛署藥字第904142號公告列
    入麻醉藥品管理條例（即現行管制藥品管理條例）第2 條第
    4 款所定之化學合成類麻醉藥品管理，明定為管制藥品管理
    條例第3 條之管制藥品（即藥事法第11條之管制藥品），前
    述禁藥管理雖未解禁，然依藥事法第1 條第1 項但書規定，
    其管理於管制藥品管理條例有規定者，優先適用該條例之規
    定。而後，為防制毒品危害，維護國民身心健康，毒品危害
    防制條例於87年5 月20日修正公布，自同年月22日起施行，
    除影響神經物質與其製品外，並將藥事法、管制藥品管理條
    例之麻醉藥品中具有成癮性、濫用性及對社會危害性者，依
    其成癮性、濫用性及對社會危害性分為四級，其中安非他命
    即經公告列管為第二級毒品。是於毒品危害防制條例公布施
    行後，關於安非他命之製造、運輸、販賣、意圖販賣而持有
    、非法使人施用、引誘他人施用、轉讓、持有、施用等，應
    適用毒品危害防制條例之規定，始與法規範目的相符。至立
    法目的在於確保主管機關對於藥物、藥商、藥局等藥事行政
    管理之藥事法，於毒品危害防制條例制定後縱經修正，於法
    務部會同行政院衛生署共組之審議委員會報由行政院公告調
    整毒品分級、品項前，其修正均不致變更安非他命以第二級
    毒品列管之屬性，立法者顯無藉藥事法之修正，排除以毒品
    危害防制條例規範此項化學物品之轉讓、持有、施用等行為
    之目的。況依本案具體情況，與旨在防止一般不知情國民誤
    用他人違法製造、販賣、輸入、供應、調劑、運送、寄藏、
    牙保、轉讓或意圖販賣而陳列之偽藥、禁藥，致危害身心健
    康之藥事管理無涉，衡諸前揭立法意旨，應適用毒品危害防
    制條例之規定為當。公訴人認此部分應論以藥事法第83條第
    1 項之轉讓禁藥罪，容有未洽，然其基本社會事實要屬同一
    ，是由本院變更起訴法條適用之，以期適法。被告轉讓海洛
    因、安非他命前持有第一、二級毒品之低度行為，分別為其
    轉讓之高度行為所吸收，均不另論罪。而被告於96年2 月4
    日，以一行為同時轉讓海洛因、安非他命予林怡君，觸犯轉
    讓第一級毒品與轉讓第二級毒品二罪，為想像競合犯，應依
    刑法第55條規定，從一重之轉讓第一級毒品罪處斷。被告所
    犯轉讓第一級毒品罪及轉讓第二級毒品罪，犯意各別，行為
    互殊，應予分論併罰。爰審酌毒品危害防制條例列管之毒品
    海洛因、安非他命，危害國人身心健康及社會秩序至鉅，而
    為國法所厲禁，並經政府、媒體、教育機構廣為宣導，被告
    猶漠視法令之禁制，恣意轉讓，應嚴予非難，兼衡其犯罪之
    動機、目的、手段，暨被告犯罪後坦承犯行，態度良好等一
    切情狀，分別量處如主文所示之刑，資為懲儆。又被告所犯
    轉讓第一級毒品、轉讓第二級毒品等罪，其犯罪時間均在96
    年4 月24日前，悉合於減刑要件，應依中華民國九十六年罪
    犯減刑條例規定，各減其刑為二分之一，並定其應執行之刑
    。
三、扣案不詳物品14包（公訴人認其中5 包為海洛因，另9 包為
    安非他命）及殘渣袋14只內之殘渣，未經鑑定確認其成分，
    且與被告前已完成之轉讓毒品行為無涉，另扣案電子磅秤2
    台、吸食器1 組、玻璃球3 個、分裝袋349 只、香菸1 枝、
    吸管提撥器1 枝等，雖係被告所有之物，惟均供其個人施用
    毒品使用，此據被告於本院審理時陳明在卷，核其性質亦與
    轉讓毒品之行為無何關聯性，咸無從予以宣告沒收或銷燬，
    附此敘明。
據上論斷，應依刑事訴訟法第273 條之1 第1 項、第299 條第1
項前段、第300 條，毒品危害防制條例第8 條第1 項、第2 項，
刑法第11條前段、第55條、第51條第5 款，中華民國九十六年罪
犯減刑條例第2 條第1 項第3 款、第7 條、第10條第1 項，判決
如主文。
本案經檢察官張誌洋到庭執行職務。
中　　華　　民　　國　　96　　年　　9 　　月　　28　　日
                        刑事第四庭  法　官  廖  怡  貞
以上正本證明與原本無異。
如不服本判決，應於判決送達後10日內，向本院提出上訴狀，上
訴於臺灣高等法院（須附繕本）。
                                    書記官  林  惠  齡
中　　華　　民　　國　　96　　年　　9 　　月　　29　　日
附錄本案論罪科刑法條全文
毒品危害防制條例第8 條
轉讓第一級毒品者，處1 年以上7 年以下有期徒刑，得併科新臺
幣100 萬元以下罰金。
轉讓第二級毒品者，處6 月以上5 年以下有期徒刑，得併科新臺
幣70萬元以下罰金。
轉讓第三級毒品者，處3 年以下有期徒刑，得併科新臺幣30萬元
以下罰金。
轉讓第四級毒品者，處1 年以下有期徒刑，得併科新臺幣10萬元
以下罰金。
前四項之未遂犯罰之。
轉讓毒品達一定數量者，加重其刑至二分之一，其標準由行政院
定之。
